【裁判字號】    98,交訴,20
【裁判日期】    980521
【裁判案由】    公共危險等
【裁判全文】
臺灣彰化地方法院刑事判決              98年度交訴字第20號
公  訴  人  臺灣彰化地方法院檢察署檢察官
被      告  甲○○
上列被告因公共危險等案件，經檢察官提起公訴（98年度偵字第
728號），本院改依簡式審判程序判決如下：
    主  文
甲○○犯服用酒類，不能安全駕駛動力交通工具罪，處有期徒刑
陸月；又駕駛動力交通工具肇事，致人受傷而逃逸，處有期徒刑
捌月。又因過失傷害人，處有期徒刑肆月。應執行有期徒刑壹年
肆月。
    事  實
一、甲○○明知服用酒類後，已達不能安全駕駛動力交通工具程
    度者，不得駕駛動力交通工具，竟仍於民國98年1月16日19
    時許，在彰化縣二林鎮○○路坤仔海產餐廳與朋友共飲酒精
    濃度40度之高粱酒約4杯，至同日20時30分許，其呼氣酒精
    濃度逾每公升0.55毫克以上，已達不能安全駕駛動力交通工
    具之程度，竟仍駕駛車號L5-2400號自用小客車，沿彰化縣
    芳苑鄉○○路由東往西方向行駛，於同日20時42分許，途經
    芳苑鄉○○路○○段2.9公里外側車道處時，依當時夜間有
    照明、天候晴、直路、柏油乾燥道路、路面無缺陷、無障礙
    ，光線、路況及視距均良好等情況，並無不能注意之情事，
    竟疏於注意，因不勝酒力，自後追撞同向由乙○○所駕騎之
    車號071-BVH號重型機車，乙○○因而人車倒地，致身體受
    有頭部外傷併臉部開放性傷口、胸壁挫傷等傷害。甲○○於
    駕車肇事致人於傷害後，竟未停車查看及救助乙○○，反而
    駕車離去。嗣於同日23時許，其因不勝酒力停車在芳苑鄉○
    ○路○段196號路旁睡覺時，為警查獲，並於翌日凌晨0時24
    分許對甲○○進行抽血檢驗，測得其血液酒精濃度為291.3m
    g/dl，經換算呼氣酒精濃度並往前推算至肇事時，達呼氣酒
    精濃度值為每公升1.81毫克（抽血檢驗時間距肇事時間約3.
    5小時，而血液中酒精濃度每小時之平均代謝率約為20mg/dl
    ，3.5小時為70mg/d l，則291.3加上70為361.3mg/dl，再除
    以200換算為呼氣之酒精濃度，經4捨5入後，約為1.81mg/dl
    ，起訴書誤載為1.88毫克），始查悉上情。
二、案經乙○○告訴及彰化縣警察局芳苑分局報請臺灣彰化地方
    法院檢察署檢察官偵查起訴。
    理  由
一、按除被告所犯為死刑、無期徒刑、最輕本刑為3 年以上有期
    徒刑之罪或高等法院管轄第1 審案件者外，於刑事訴訟法第
    273 條第1 項程序進行中，被告先就被訴事實為有罪之陳述
    時，審判長得告知被告簡式審判程序之旨，並聽取當事人、
    代理人、辯護人及輔佐人之意見後，裁定進行簡式審判程序
    ；除簡式審判程序及簡易程序案件外，第1 審應行合議審判
    ，刑事訴訟法第273 條之1 第1 項、第284 條之1 分別定有
    明文。本件被告甲○○所犯係死刑、無期徒刑、最輕本刑為
    3 年以上有期徒刑或高等法院管轄第1 審案件以外之罪，並
    於本院行準備程序時就被訴事實為有罪之陳述，本院合議庭
    依前揭規定，經評議結果，裁定改由受命法官獨任行簡式審
    判程序，先予敘明。
二、上開犯罪事實，業據被告甲○○於本院行準備程序及審理時
    坦承不諱，且經證人許恆憲分別於警、偵訊中及告訴人乙○
    ○於偵查、準備程序中指證綦詳，復有彰化縣警察局道路交
    通事故當事人酒精測定紀錄表、道路交通事故現場圖、道路
    交通事故調查報告表（一）、（二）、肇事現場及車輛照片
    共13張、車號查詢汽車車籍、證號查詢汽車駕駛人、證號查
    詢機車駕駛人各1紙附卷可稽，而告訴人確因本件車禍受有
    前述傷害等情，亦有其所提之財團法人彰化基督教醫院二林
    分院診斷書在卷為憑，足徵被告上開自白情節確與事實相符
    ，堪可採為論罪科刑之依據。而告訴人確因本件車禍受傷，
    則允無疑義。
三、按汽車駕駛人飲用酒類，其吐氣酒精濃度超過每公升0.25毫
    克或血液中酒精濃度超過百分之0.05以上者，不得駕駛汽車
    ，此道路交通安全規則第114條第2款定有明文；又按刑法第
    185條之3規定所謂之「不能安全駕駛」，乃係抽象危險犯，
    並不以發生具體危險為必要，對於呼氣酒精濃度已達每公升
    0.55亳克以上，肇事率為一般正常人之10倍，認為已達不能
    安全駕車之標準，此業經法務部88年5月18日以法88檢字第
    001669號函公告周知，應為絕對不能安全駕駛動力交通工具
    ；且就醫學文獻所知，酒精對人體造成之影響，於呼氣時酒
    精濃度達每公升0.25亳克即會輕度中毒，造成輕度協調功能
    降低，呼氣酒精濃度達每公升0.5亳克時，屬輕至中度中毒
    症狀，出現反應較慢、感覺減低、影響駕駛之狀況；達到每
    公升0.75毫克時，思考與個性行為均會改變；達到每公升1.
    0毫克時，步態不穩，噁心嘔吐，精神混惑不清晰；達到每
    公升1.5毫克時，說話不清楚，感覺喪失，視力模糊；達到
    每公升2.0毫克時，體溫與血糖均降低，肌肉控制差，甚至
    會導致癲癇發作；達到每公升3.5毫克時，則已經神智不清
    ，反射減低，甚至呼吸抑制，此亦有行政院國軍退除役官兵
    輔導委員會台北榮民總醫院以88年8月5日（88）北總內字第
    26868號函示明確。
四、查本件被告甲○○於案發後經送醫抽血檢驗，測得其血液中
    酒精濃度為291.3mg/dl，經往前推算至其肇事時、並換算為
    呼氣酒精濃度後，約為每公升1.81毫克，有其財團法人彰化
    基督教醫院二林分院檢驗報告單1紙在卷可參，足見被告甲
    ○○係飲酒後，於不能安全駕駛動力交通工具之情形下仍駕
    駛上開自用小客車，以被告既係考領有駕駛執照之駕駛人而
    言，其駕車自應注意上述道路交通安全規定，且本件肇事時
    之天候晴、夜間有照明、直路、柏油路面乾燥無缺陷、無障
    礙物，光線、視距及路況均良好，有前揭道路交通事故調查
    報告表之記載附卷可稽，是肇事當時，依被告在正常情況下
    之智識、能力，應無不能注意之情事，然其應注意、能注意
    、竟疏於注意，自後撞擊告訴人所騎乘之機車，則被告就本
    件車禍事故之發生確有過失，至為灼然。而告訴人確係因本
    件車禍而受傷，已如前述，則被告之酒後過失駕車肇事行為
    與告訴人之受傷結果間自有相當之因果關係。綜上所述，本
    案事證明確，應依法予以論科。
五、核被告前揭所為，分別係犯刑法第185條之3酒後駕車公共危
    險罪，刑法第185條之4駕駛動力交通工具肇事致人受傷而逃
    逸罪，及刑法第284條第1項前段之過失傷害罪。其酒醉駕車
    ，因而致人受傷，所犯過失傷害罪部分，應依道路交通管理
    處罰條例第86條第1項之規定加重其刑。被告所犯上開酒後
    駕車公共危險罪、駕駛動力交通工具肇事致人受傷而逃逸罪
    、過失傷害罪間，犯意各別、行為互殊，應予分論併罰。爰
    審酌被告因於飲酒至呼氣酒精濃度達每公升1.81毫克之泥醉
    程度下，非但不知珍重自己及其他用路人生命、身體與財產
    上之安危，更無視法律之處罰與政令之宣導，仍貿然駕車上
    路，終而造成本件車禍之發生，致使告訴人因而受傷，仍其
    事後卻不知善為處理，速將被害人送醫，反將之棄於道路上
    ，立即駕車逃逸，置告訴人於不顧，所生危害非輕，本不可
    輕縱，然考量告訴人所受傷害尚非甚重，其犯罪後並已坦承
    犯行，態度尚屬良好等一切情狀，分別量處如主文所示之刑
    ，並定其應執行刑，以示懲警。
據上論斷，應依刑事訴訟法第273 條之1 第1 項、第299 條第1
項前段，道路交通管理處罰條例第86條第1項、刑法第185條之3
、第185條之4、第284條第1項前段、第51條第5款，刑法施行法
第1條之1，判決如主文。
本案經檢察官蔡曉崙到庭執行職務。
中    華    民    國    98    年    5    月    21    日
                  刑事第九庭    法  官  葛永輝
以上正本證明與原本無異。
如不服本判決應於收受判決後10日內，向本院提出上訴書狀，並
應敘述具體理由; 其未敘述上訴理由者，應於上訴期間屆滿後20
日內向本院補提理由書（均須按他造當事人之人數附繕本）「切
勿逕送上級法院」。
告訴人或被害人對於判決如有不服具備理由請求檢察官上訴者，
其上訴期間之計算係以檢察官收受判決正本之日期為準。
中    華    民    國    98    年    5     月    21    日
                                書記官  吳曉玟
附錄本案論罪科刑法條全文：
中華民國刑法第185條之3
服用毒品、麻醉藥品、酒類或其他相類之物，不能安全駕駛動力
交通工具而駕駛者，處1 年以下有期徒刑、拘役或3 萬元以下罰
金。
中華民國刑法第185條之4
駕駛動力交通工具肇事，致人死傷而逃逸者，處6 月以上5 年以
下有期徒刑。
中華民國刑法第284條
因過失傷害人者，處6 月以下有期徒刑、拘役或500 元以下罰金
，致重傷者，處1 年以下有期徒刑、拘役或500 元以下罰金。
從事業務之人，因業務上之過失傷害人者，處1 年以下有期徒刑
、拘役或1 千元以下罰金，致重傷者，處3 年以下有期徒刑、拘
役或2 千元以下罰金。


司法院資訊處製作；財團法人民間司法改革基金會備份。
